臺灣臺北地方法院民事判決　　　　　　 95年度簡上字第696號
上　訴　人　丙○○
被　上訴人　甲○○
訴訟代理人　乙○○
上列當事人間請求履行契約事件，上訴人對於中華民國95年11月
10日本院臺北簡易庭95年度北簡字第42284號第一審判決提起上
訴，本院於96年7月10日言詞辯論終結，判決如下：
    主      文
上訴駁回。
第二審訴訟費用由上訴人負擔。
    事實及理由
一、本件被上訴人經合法通知後，未於言詞辯論期日到場，核無
    民事訴訟法第386條所列各款之情形，爰依上訴人之聲請，
    准其一造辯論而為判決。
二、本件被上訴人起訴主張：上訴人於民國94年9月6日以新台幣
    （下同）2,500,000元向伊購買門牌號碼台北市○○○路○段
    68巷38號1、2樓房屋（含基地，下稱系爭房屋，原判決誤載
    為2樓）應有部分1/2所有權，並約定自79年5月26日以後積
    欠政府租賃土地之租金、滯納金、利息及衍生相關費用，由
    兩造各自負擔1/2。詎因系爭房屋占用台北市○○區○○段4
    小段第595-4、597號土地，經管理機關台北市政府財政局向
    伊催繳使用土地之補償金計714,611元，經伊繳納後，上訴
    人卻未依約給付伊1/2之補償金，並積欠伊買賣價金30,000
    元未付等情。爰依系爭買賣契約之法律關係，求為命上訴人
    應給付伊387,000元及加計自95年7月12日起算法定遲延利息
    之判決。原審法院判決上訴人應給付被上訴人350,327元（
    即1/2補償金扣除被上訴人應給付上訴人代墊費用6,979元〈
    計算式：714611÷2－6979≒350327，元以下4捨5入〉）及
    加計自起訴狀繕本送達翌日即95年7月26日起算之法定遲延
    利息，並駁回被上訴人其餘之請求（被上訴人就其敗訴部分
    未聲明不服，即已確定）；惟上訴人對其敗訴部分，聲明不
    服，提起上訴，被上訴人則於本院聲明：上訴駁回。
二、上訴人則以：被上訴人並未告知伊系爭房屋無權占用政府土
    地，伊自無給付1/2之土地補償金之義務；另被上訴人將系
    爭房屋出租予他人而受有租金之利益，則伊由本院拍定而取
    得系爭房屋應有部分1/2所有權（即不動產權利移轉證書核
    發時）時即應同享有受領租金之權益，故被上訴人自應給付
    伊受領租金之1/2，並以此金額為抵銷等語，資為抗辯。並
    於本院聲明：(一)原判決除確定部分外廢棄。(二)上列廢棄部分
    ，被上訴人在第一審之訴駁回。
三、查，上訴人於94年9月6日以2,500,000元向被上訴人購買系
    爭房屋應有部分1/2所有權，並約定自79年5月26日以後積欠
    政府租賃土地之租金、滯納金、利息及衍生相關費用，由兩
    造各自負擔1/2。茲因系爭房屋無權占用台北市○○區○○
    段4 小段第595-4、597號土地，經管理機關台北市政府財政
    局向被上訴人催繳使用土地之補償金計714,611元，並經被
    上訴人如數繳納；另上訴人為被上訴人代繳房屋點交前之水
    電費、房屋稅及地價稅結算後，被上訴人應再給付上訴人計
    6,979元等情，有卷附土地房屋買賣契約書、台北市政府財
    政局94年10月6日北市財五字第09432586800號函、台北市政
    府財政局市有財產收入繳款單、電費收據、水費收據、台北
    市稅捐稽徵處地價稅繳款書及房屋稅繳款書可憑（見原審卷
    第6至12頁、第29至32頁），並為兩造所不爭執（見本院卷
    第56頁），堪信為真。
四、本件應審究者為(一)系爭買賣契約第14條第4項約定之「積欠
    政府租賃土地之租金」，有無包含被上訴人因系爭房屋無權
    占用國有土地所繳付之土地補償金？(二)上訴人抵銷抗辯是否
    成立？茲分別論述如下：
(一)、系爭買賣契約第14條第4項約定之「積欠政府租賃土地之租
    金」，有無包含被上訴人因系爭房屋無權占用國有土地所繳
    付之土地補償金？
    查，上訴人係於94年6月29日以2,530,000元自本院拍定而取得
    系爭房屋（含基地）應有部分1/2所有權，並經本院於同年8
    月17日核發不動產權利移轉證書而取得該部分之所有權；嗣
    於同年9月6日再向被上訴人購買該屋另1/2應有部分所有權
    等情，業經本院依職權調閱本院93年度執字第189號清償債
    務執行卷宗核閱屬實，並為兩造所不爭執，可見上訴人於94
    年9月6日與被上訴人簽訂系爭買賣契約時，對於系爭房屋基
    地坐落情形（即基地面積為30平方公尺，1樓房屋面積卻登
    記44.95平方公尺，顯有超逾原基地坐落面積部分，即有占
    用他人土地乙事，見前列執行卷宗內附之建物及土地登記謄
    本自明）知之甚詳，否則上訴人怎會於簽訂系爭買賣契約時
    ，另以手寫方式於第14條特約事項(四)中予以載明「民國79年
    5月26日以後積欠政府租賃土地之租金、滯納金、利息及其
    衍生之相關費用，由雙方各自負擔二分一」（見原審卷第10
    頁）之可能？況由該特約事項文義以觀，上訴人於簽約時因
    知悉系爭房屋基地占用公有土地，並應支付使用土地之對價
    （即應給付管理機關相當租金之費用，此觀該特約事項約定
    「積欠政府租賃土地之租金、滯納金、利息及其衍生之相關
    費用，由兩造各自負擔1/2」即明），故不論該支付使用土
    地之對價之名稱為何（例如：租賃土地之租金、土地使用補
    償金等），僅需該費用係屬系爭房屋使用政府土地之對價時
    ，上訴人即有依約給付1/2費用之義務甚明。是上訴人抗辯
    ：伊不知系爭房屋無權占用他人土地，且該特約係指積欠政
    府土地之租金，並未包含土地使用補償金云云，要無可取。
(二)、上訴人抵銷抗辯是否成立？
    查，被上訴人固將系爭房屋之2樓部分出租予第三人，租金
    為每月15,000元，惟租賃期間係自92年7月至93年7月（見前
    列執行卷附本院94年5月24日北院錦93執位字第189號第2次
    拍賣公告），而上訴人係於94年8月17日始取得系爭房屋應
    有部分1/2所有權  (見本院卷第66至67頁之本院不動產權利
    移轉證書)，是上訴人於取得系爭房屋應有部分1/2所有權時
    ，該屋既已無租賃契約存在，則被上訴人顯無受領租金之利
    益可言。此外，上訴人並未舉證被上訴人自94年8月17日後
    另有受領租金利益之情事，況縱被上訴人於斯日後將該屋出
    租他人，惟兩造既已約定於交屋（即94年9月30日）時租金
    及押租金30,000元一併移轉給上訴人（見原審卷第10頁之系
    爭買賣契約第14條特約事項(二)），可知被上訴人亦無受領租
    金之利益存在。是其抗辯：被上訴人應將其受領之1/2租金
    利益給付予伊，並以該金額為抵銷云云，自無可取。
(三)、依上說明，被上訴人既已繳付土地補償金（即使用土地之對
    價）714,611元予台北市政府財政局，則上訴人自有依約給
    付1/2補償金357,306元予被上訴人之義務；惟扣除被上訴人
    應給付上訴人之代繳費用6,979元後，上訴人僅需給付被上
    訴人350,327元（計算式：000000-0000＝350327）。
五、從而，被上訴人本於系爭買賣契約之法律關係，請求上訴人
    應給付其350,327元，及加計自起訴狀繕本送達翌日起算（
    即95年7月26日，見原審卷第14頁）之法定遲延利息，為有
    理由，應予准許。被上訴人逾此所為之請求，即無理由，應
    予駁回。原審就上開應准許部分，為被上訴人勝訴之判決，
    並依職權宣告假執行（民事訴訟法第389條第1項第3款規定
    參照）；另不應准許部分，則為被上訴人敗訴之判決，於法
    皆無違誤。上訴意旨仍執前詞指摘原判決不當，求予廢棄改
    判，為無理由，應予駁回。
六、本件事證已臻明確，兩造其餘攻擊或防禦方法，經本院審酌
    後，認均與本件之結論無涉，茲不再一一論述，併予敘明。
七、據上論結，本件上訴為無理由，依民事訴訟法第436條之1第
    3項、第463條、第385條第1項前段、第449條第1項、第78條
    ，判決如主文。
中　　華　　民　　國　　96　　年　　7 　　月　　31　　日
                 民事第四庭    審判長法　官　林麗玲
                  　　　　　　　　　 法　官　劉坤典
                                     法  官  楊絮雲
以上正本係照原本作成
本判決不得上訴。
中　　華　　民　　國　　96　　年　　7 　　月　　31　　日
                                     書記官  高秋芬
